【裁判字號】    98,上易,347
【裁判日期】    980617
【裁判案由】    妨害名譽
【裁判全文】
臺灣高等法院臺南分院刑事判決    98年度上易字第347號
上  訴  人  臺灣臺南地方法院檢察署檢察官
被      告  乙○○
上列上訴人因被告妨害名譽案件，不服臺灣臺南地方法院98年度
易字第212號中華民國98年3月31日第一審判決（起訴案號：臺灣
臺南地方法院檢察署97年度營偵字第1928號），提起上訴，本院
判決如下：
    主  文
上訴駁回。
    理  由
一、聲請簡易判決處刑意旨略以：被告乙○○與甲○○係鄰居。
    於民國（下同）97年4月7日上午7時35分，甲○○撥打電話
    與乙○○爭執其於乙○○住處前施放沖天炮，是否會吵到乙
    ○○居住安寧等情，乙○○於電話中對甲○○表示：「你如
    讓我去派出所，當初你叫我去救你母親，你母親怎樣死的我
    知道... 」、「你到底要怎樣，我跟你好好講，你到底要怎
    樣... 要怎樣，現在來輸贏，要不要... 等語」（誹謗與恐
    嚇部分另為不起訴處分）。復於同日8時許，因乙○○不滿
    甲○○先打電話來與其爭執搗亂一事，至甲○○住處圍牆外
    ，對甲○○大聲說「幹，我給你說，給我假瘋，我沒有怕瘋
    子... 你如果再打電話去，我都錄音起來了」等語，足以貶
    損甲○○之人格。因認被告涉犯刑法第309條之公然侮辱罪
    嫌。
二、按犯罪事實應依證據認定之，無證據不得認定犯罪事實；又
    不能證明被犯罪者，應諭知無罪之判決，刑事訴訟法第154
    條第2項、第301條第1項分別定有明文。再認定被告有罪之
    事實，應憑證據，如未能發現相當之證據，或證據不足以證
    明，自不能以推測或擬制之方法，以為裁判之基礎；且認定
    犯罪事實所憑之證據，其為訴訟上之證明，須達於通常一般
    人均不致有所懷疑，而得確信其為真實之程度者，始得據為
    有罪之認定，倘其證明尚未達到此一程度而有合理之懷疑存
    在時，尚難為有罪之認定基礎；苟積極證據不足以為不利於
    被告事實之認定，即應為有利於被告之認定，更不必有何有
    利之證據，最高法院30年上字第816號、40年台上字第86號
    、76年台上字第4986號分別著有判例可資參照。再按告訴人
    之指訴，須無瑕疵可指，且就其他方面調查，又與事實相符
    ，始足採為認定犯罪事實之憑證。苟積極證據不足證明犯罪
    事實，被告之抗辯或反證縱屬虛偽，仍不能以資為積極證據
    應予採信之理由，而應為被告有利之認定（最高法院70年台
    上字第381號、30年上字第482、816號判例參照）。
三、本件聲請簡易判決處刑意旨認被告乙○○涉犯公然侮辱罪嫌
    ，無非係以：
  (一)告訴人甲○○於警詢時之供述；
  (二)被告坦承於案發時曾對告訴人說過上開言詞；
  (三)告訴人側錄之錄音光碟、錄音譯文及現場照片1張等資為依
    據。
四、訊據被告固坦承於上揭時、地，確有對告訴人為上開言詞，
    但堅詞否認有何上開犯行，辯稱「伊目的是希望被告不要再
    放沖天泡無理取鬧，來我家騷擾我，並維護社區安寧，並無
    公然侮辱之意」等語。
五、經查：
  (一)按公然侮辱罪，在保護個人經營社會生活之人格評價，其要
    件在客觀上，須不特定多數人得以共見共聞之狀態下，以言
    語或舉動，未指明具體事實，做出足以貶損他人社會評價之
    輕蔑行為。主觀上，尚須行為人須出於侮辱故意所為。而「
    足以貶損他人社會評價之輕蔑行為」，更須參酌行為人與被
    害人之性別、年齡、職業、教育程度、行為時之客觀事態、
    行為地之方言或語言使用習慣等綜合評斷，尚難以行為人一
    有不雅言詞，即均論以公然侮辱罪。
  (二)查，被告雖於97年4月7日在告訴人住處圍牆外，對告訴人說
    ：「幹，我給你說，給我假瘋，我沒有怕瘋子... 你如果再
    打電話去，我都錄音起來了」等語，但係起因告訴人到被告
    住處施放沖天炮，雙方發生爭執，被告始向告訴人為上開言
    詞，則被告是否有「公然悔辱」告訴人之意，即非無疑。且
    查，被告雖向告訴人說「給我假瘋，我沒有怕瘋子」等語，
    但究其意，亦僅係其「連真的瘋子都不怕，要告訴人不要裝
    瘋賣傻」，並非指「告訴人是瘋子」，尚難認足以貶損告訴
    人之人格。又查，被告另出言「幹」字，雖有粗鄙不雅之意
    ，惟本院參酌部分操閩南語之成年男子，不乏以較為不雅之
    閩南語字眼為口頭禪或發語詞之習慣，其中以「幹」為發語
    詞，並非罕見。行為人之陳述中縱有不雅或粗鄙之字眼，仍
    應以其陳述全句綜合判斷其人有無以該字刻意侮辱他人之意
    ，尚難以其陳述之句首或句中一有不雅或粗鄙之字眼，即謂
    其有公然侮辱犯行；且從被告上開全句語氣判斷，被告雖雜
    夾頗多情緒反應，惟其以「幹」字起頭，接下來之用語並無
    具體辱罵告訴人之字眼，僅強烈表達其有以錄音留存告訴人
    所作所為當作證據之意圖；再參酌被告現年58歲，其到場自
    陳在柳營鄉栽種水果、稻米，長年務農維生，本院綜合上情
    ，認為被告於該句中使用「幹」字應屬發語詞，其主觀上尚
    無以該字侮辱告訴人之意，自難以此即認被告有公然侮辱之
    犯意。
  (三)綜上，本院依檢察官所提出之證據，均不足為被告有罪之積
    極證明，亦無從說服本院以形成被告有罪之心證；此外，復
    查無其他積極証據以資証明被告有公訴意旨所指之此部分犯
    行，基於無罪推定之原則，自應認不能証明被告犯罪。
六、原審以不能証明被告犯罪，而為無罪判決之諭知；本院經核
    原審認事用法並無不當。檢察官上訴，雖以：案發地點為告
    訴人之住處圍牆外，被告應可預見其以較大之音量稱上開言
    詞，有遭告訴人鄰居及路過之行人等不特定之人聽聞之可能
    性，然被告仍執意為之，其主觀上應有使不特定人共見共聞
    之不確定故意甚明，而「幹」、「瘋子」等詞，依一般人之
    社會觀念，乃表示不屑、輕蔑之意思，足以對於個人在社會
    上所保持之人格及地位達貶損其評價之程度，故被告上開辱
    罵告訴人之行為，客觀上足以貶損告訴人之尊嚴及社會地位
    無訛等語，指摘原判決不當。但查，被告雖上開言詞中有「
    幹」、「瘋子」等詞，但稽之被告上開全句語氣判斷，雖有
    不雅之言詞，但尚難認有公然侮辱之犯意，已如上述，檢察
    官上開所指尚無足採，從而其上訴並無理由，應予駁回。
據上論結，應依刑事訴訟法第368條，判決如主文。
本案經檢察官張太龍到庭執行職務。
中    華    民    國    98    年    6     月    17    日
                  刑事第四庭    審判長法  官  吳志誠
                                      法  官  羅心芳
                                      法  官  陳珍如
以上正本證明與原本無異。
不得上訴。
                                      書記官  岑  玢
中    華    民    國    98    年    6     月    17    日


司法院資訊處製作；財團法人民間司法改革基金會備份。
